【裁判字號】    98,毒抗,188
【裁判日期】    980611
【裁判案由】    聲請觀察、勒戒
【裁判全文】
臺灣高等法院臺南分院刑事裁定        98年度毒抗字第188號
抗  告  人
即  被  告  甲○○
上列抗告人因違反毒品危害防制條例案件，不服臺灣臺南地方法
院98年4月24日裁定（98年度毒聲字第161號），提起抗告，本院
裁定如下：
    主  文
抗告駁回。
    理  由
一、抗告意旨略以：抗告人即被告（下稱抗告人）甲○○係單親
    家庭並育有一子，且於今年就讀國小一年級，如抗告人進入
    勒戒處所進行觀察勒戒，恐家中幼兒及年老多病之父母將無
    人照顧，況抗告人目前已在奇美醫院服用美沙冬進行勒戒治
    療，係誠心欲戒除毒品，懇請鈞院體諒抗告人尚需工作維持
    收入以照顧家庭，能准予抗告人於家中服用美沙冬勒戒治療
    ，為此，請求將原裁定撤銷云云。
二、按犯毒品危害防制條例第10條之罪者，檢察官應聲請法院裁
    定，令被告入勒戒處所觀察、勒戒，其期間不得逾2月。觀
    察、勒戒後，檢察官依據勒戒處所之陳報，認受觀察、勒戒
    人無繼續施用毒品傾向者，應即釋放，並為不起訴之處分；
    認受觀察、勒戒人有繼續施用毒品傾向者，檢察官應聲請法
    院裁定令入戒治處所強制戒治，其期間為6個月以上，至無
    繼續強制戒治之必要為止。但最長不得逾1年。依前項規定
    為觀察、勒戒或強制戒治執行完畢釋放後，5年後再犯第10
    條之罪者，適用本條前2項之規定；毒品危害防制條例第20
    條定有明文。又毒品危害防制條例係本「除刑不除罪」之原
    則，以「勒戒」、「戒治」代替原有「刑罰」之矯治功能，
    其目的在藉由勒戒及戒治等保安處分之實施，戒除行為人吸
    食毒品之惡習，使其能重新適應社會，回復正常生活習性，
    合先續明。
三、本院經查：
  (一)按抗告人甲○○於民國（下同）98年3月7日晚上6時許，於
    台南市○○路○段390巷42號4樓住處施用第一級毒品海洛因
    乙節，業經抗告人坦承在卷（詳臺南市警察局第二分局南市
    警二刑字第09842006850號刑案偵查卷宗【下稱警卷】第1頁
    反面），且抗告人經警採集其尿液送請詮昕科技股份有限公
    司鑑定結果，呈有可待因及嗎啡陽性反應，有該公司出具之
    濫用藥物尿液檢驗報告、送驗尿液年籍對照表各1紙（詳98
    年度毒偵字第645號卷宗第10頁、警卷第8頁）及扣案之海洛
    因1小包足資佐證，是抗告人確有施用第一級毒品海洛因之
    犯行，堪可認定。
  (二)而抗告人雖主張已於奇美醫院接受美沙冬替代療法，惟此僅
    足證抗告人於施用毒品後因毒癮就醫而仍持續追蹤治療中，
    然抗告人之自行就醫進行戒毒療程並無何公正客觀之監督及
    輔助，是否確已達教化及治療之目的，進而徹底根除毒癮之
    害，並無何客觀之證據可資確認。況依毒品危害防制條例第
    20條文義以觀，並無醫療院所可代替勒戒處所實施該條例所
    定觀察勒戒程序之規定，據此抗告人甲○○雖已自行前往醫
    院施行美沙冬替代療法，依法仍無法免除應受觀察勒戒之處
    分。
  (三)綜上所述，原審依檢察官之聲請，裁定將抗告人送勒戒處所
    觀察、勒戒，經核並無不合，抗告人執上揭抗告意旨指摘原
    審裁定不當，尚難認有理由，應予駁回。
四、據上論結，應依刑事訴訟法第412條，裁定如主文。
中    華    民    國    98    年    6     月    11    日
                  刑事第二庭  審判長法  官  葉居正
                                    法  官  郭千黛
                                    法  官  洪碧雀
以上正本證明與原本無異。
不得再抗告。
                                    書記官  魏芝雯
中    華    民    國    98    年    6     月    12    日


司法院資訊處製作；財團法人民間司法改革基金會備份。
